【裁判字號】    98,上訴,480
【裁判日期】    980706
【裁判案由】    毒品危害防制條例
【裁判全文】
臺灣高等法院臺南分院刑事判決  九十八年度上訴字第四八０號
上訴人
即被告  甲○○
指定辯護人  本院公設辯護人 乙○○
上列上訴人因毒品危害防制條例案件，不服臺灣臺南地方法院九
十七年度訴字第一一九三號中華民國九十八年二月十六日第一審
判決（起訴案號：臺灣臺南地方法院檢察署九十七年度偵字第四
五一三號、九十七年度毒偵字第九七號），提起上訴，本院判決
如下：
    主    文
上訴駁回。
    事    實
一、甲○○於民國（下同）八十八年間因施用毒品案件，經臺灣
    臺南地方法院裁定強制戒治，於八十九年二月二十三日執行
    戒治期滿後，由臺灣臺南地方法院檢察署檢察官於八十九年
    三月十日，以八十九年度戒毒偵字第一三七號為不起訴處分
    確定；再於前開強制戒治執行完畢釋放後五年內，因施用第
    一級、第二級毒品案件，經臺灣臺南地方法院九十三年度訴
    緝字第十六號案件分別判處有期徒刑一年二月、十月確定；
    又於九十三年間因偽造文書案件，經臺灣臺南地方法院判處
    有期徒刑四月確定，上開三罪接續執行，於九十四年十一月
    十日因縮短刑期假釋交付保護管束，於九十五年四月二十三
    日保護管束期滿未經撤銷而視為執行完畢。
二、甲○○於強制戒治執行完畢釋放後五年內即再犯前揭施用毒
    品之情形下，明知海洛因、安非他命係毒品危害防制條例第
    二條第二項第一、二款所明定之第一級毒品、第二級毒品，
    復基於施用第一級毒品海洛因及第二級毒品安非他命之各別
    犯意，於九十七年三月十八日晚上九、十時許，在其臺南市
    ○○○路三七０巷七０號住處，先以將海洛因摻在香菸內點
    燃之方式，吸食第一級毒品海洛因一次；其後再以將安非他
    命放在吸食器上點火燒烤之方式，施用第二級毒品第二級毒
    品安非他命一次。
三、甲○○明知海洛因係毒品危害防制條例所明定之第一級毒品
    ，不得販賣。猶基於販賣第一級毒品海洛因牟利之犯意，先
    於不詳時間、地點向不詳姓名年籍之人販入海洛因。其後於
    九十七年三月十二日（檢察官起訴九十七年三月十日，經蒞
    庭檢察官於原審當庭以言詞更正為九十七年三月十二日），
    李文獻先以其使用之門號0000000000號行動電話，與甲○○
    使用之門號0000000000號行動電話聯繫，向甲○○表示欲購
    買毒品，雙方約至臺南市○○○路某黃昏市場停車場見面，
    於該處甲○○販賣第一級毒品海洛因一包（重量約一錢）予
    李文獻，販賣所得新台幣（下同）二萬一千元（檢察官另起
    訴甲○○於九十七年三月十四日販賣第一級毒品部分，經原
    審判決無罪，因檢察官未為上訴而告確定）。
四、嗣李文獻於九十七年三月十八日晚上八時許，因另涉販賣海
    洛因案件為警查獲（業經臺灣臺南地方法院檢察署檢察官以
    九十七年度偵字第四九０八號起訴，並經臺灣臺南地方法院
    九十七年度訴字第八八八號案，判處定應執行刑八年六月）
    ，供出其海洛因來源係向甲○○購得，主動配合警方撥打上
    開甲○○所持有0000000000門號電話與甲○○聯絡購毒事宜
    ，雙方並約至臺南縣永康市○○○街附近交易毒品海洛因。
    甲○○於同年月十九日凌晨零時二十五分許，駕駛懸掛6709
    －UV號之自小客車，依約攜帶毒品海洛因前往該處交易，為
    警當場依現行犯逮捕而查獲，自甲○○身上扣得如附表一所
    示之物。並經甲○○同意搜索渠位於臺南市○○○路三七０
    巷七０號住處，在渠房間內扣得附表二所示之物（此部分犯
    行未經檢察官起訴）。
五、案經臺南縣警察局麻豆分局報請臺南地方法院檢察署檢察官
    偵查起訴。
    理    由
甲、程序方面：
一、證人李文獻於警詢時之證述，係被告以外之人於審判外之陳
    述，且被告不同意作為證據，依刑事訴訟法第一百五十九條
    第一項、第一百五十九條之五第一項之規定，原則上不得作
    為本案裁判基礎之證據資料。檢察官復未證明證人先前於警
    詢中之證述，「具有較可信之特別情況，且為證明犯罪事實
    存否所必要」此一外部情況要件，自不符合刑事訴訟法第一
    百五十九條之二例外得作為證據之要件規定，而無法回復其
    證據能力。
二、被告以外之人於審判外向法官所為之陳述，基於實體發現真
    實之訴訟目的，依刑事訴訟法第一百五十九條之一第一項規
    定，固例外地賦與證據能力。惟依司法院釋字第五八二號解
    釋理由闡釋：「為確保被告對證人之詰問權，證人（含共同
    被告及其他具證人適格之人）於審判中，應依人證之法定程
    序，到場具結陳述，並接受被告之詰問，其陳述始得作為認
    定被告犯罪事實之判斷依據。」「被告以外之人（含證人、
    共同被告等）於審判外之陳述，依法律特別規定得作為證據
    者（刑事訴訟法第一百五十九條第一項參照），除客觀上不
    能受詰問者外，於審判中，仍應依法踐行詰問程序。」等意
    旨，刑事被告詰問證人之權利，係憲法保障之基本訴訟權，
    不容任意剝奪。雖法官於審判外調查訊問證人，不生應行詰
    問程序之問題，但此項未經被告詰問之被告以外之人於審判
    外向法官所為之陳述，雖例外地得為證據，然因未經被告詰
    問，仍應認屬於未經合法調查之證據，此項詰問權之欠缺，
    應於審判中由被告行使以資補正，而完足為經合法調查之證
    據。原判決引用證人於臺灣高雄地方法院另案民事審理中所
    證，以證明上訴人等有誣告之犯行。然上訴人且就上開證人
    審判外供詞內容之真實性加以爭執，原審未予傳訊各該證人
    到庭接受上訴人等詰問，僅於審判期日以提示相關筆錄並告
    以要旨代之，仍有應調查之證據而未予調查之違法（最高法
    院九十七年度台上字第五０六四號判決參照）。次按：證人
    即被告以外之人於檢察官偵查中之證言性質上均屬傳聞證據
    ，然而現階段刑事訴訟法規定檢察官代表國家偵查犯罪、實
    施公訴，依法有訊問被告、證人及鑑定人之權，證人、鑑定
    人且須具結，而實務運作時，偵查中檢察官向被告以外之人
    所取得之陳述，原則上均能遵守法律規定，不致違法取供，
    其可信性極高，此有九十二年二月六日司法院所編印刑事訴
    訟法、刑事訴訟施行法部分修正條文對照表，說明欄內之記
    載可稽（見該表第二十一頁）。故刑事訴訟法第一百五十九
    條之一第二項所定「顯有不可信之情況」等語，應係指檢察
    官於取得證言之程序上如未違反法律規定時，即非屬顯有不
    可信之狀況，應有證據能力；至於證人、鑑定人之證言與實
    際事實是否相符尚有疑問，未經採信部分，則應屬實體上證
    明力之問題，尚與是否具有證據能力無關。經查：證人李文
    獻於檢察官偵查中之證言，經過具結（九十七年度偵字第四
    五一三號卷《下稱偵查卷》第三０－一頁），雖被告不同意
    作為證據（見一審卷第七十五頁），然查無檢察官於取得李
    文獻證言之過程中，有何顯有不可信之情況，故檢察官所提
    出證人李文獻證言部分，自得採為本院判決之基礎。
三、本件被告係經承辦員警以釣魚之方式，以證人李文獻之電話
    撥打被告上揭行動電話，向被告購買毒品而查獲者，於撥打
    電話期間，證人李文獻主動以電話誘使被告與之會面以使司
    法警察當場逮捕被告，乃被告、證人李文獻及當時在場之警
    員蔡陸，於審理時一致供述之事實，是本件司法警察乃依事
    前的佈局誘捕被告，應可肯認。而「誘捕偵查」，依美、日
    實務運作，區分為二種偵查類型，一為「創造犯意型之誘捕
    偵查」，一為「提供機會型之誘捕偵查」，前者，係指行為
    人原無犯罪之意思，純因具有司法警察權者之設計誘陷，以
    唆使其萌生犯意，待其形式上符合著手於犯罪行為之實行時
    ，再予逮捕者而言，實務上稱之為「陷害教唆」；後者，係
    指行為人原已犯罪或具有犯罪之意思，具有司法警察權之偵
    查人員於獲悉後為取得證據，僅係提供機會，以設計引誘之
    方式，佯與之為對合行為，使其暴露犯罪事證，待其著手於
    犯罪行為之實行時，予以逮捕、偵辦者而言，實務上稱此為
    「釣魚偵查」。關於「提供機會型之誘捕偵查」型態之「釣
    魚偵查」，因屬偵查犯罪技巧之範疇，我國刑事訴訟實務認
    為並未違反憲法對於基本人權之保障，且於公共利益之維護
    有其必要性，故依「釣魚」方式所蒐集之證據資料，非無證
    據能力。而關於「創造犯意型之誘捕偵查」所得證據資料，
    係司法警察以引誘或教唆犯罪之不正當手段，使原無犯罪故
    意之人因而萌生犯意而實施犯罪行為，再進而蒐集其犯罪之
    證據而予以逮捕偵辦；縱其目的在於查緝犯罪，但其手段顯
    然違反憲法對於基本人權之保障，且已逾越偵查犯罪之必要
    程度，對於公共利益之維護並無意義，其因此等違反法定程
    序所取得之證據資料，應不具有證據能力，最高法院九十七
    年度台上字第四一八號判決理由闡述甚明。本件被告與證人
    李文獻電話通話之內容並無任何「唆使被告萌生犯意」之言
    詞，而僅於告知被告其身份後，直接陳稱「要購買毒品」，
    被告亦無任何猶豫、考慮甚至反對之陳述或反應，逕於確認
    金額數量足夠後與被告約定會面地點。此亦有證人蔡陸於審
    理中之證言可稽。故可肯定證人李文獻之去電，並非唆使被
    告作出原來意想之外的新決定，而係誘使被告以行為彰顯出
    其原來打算從事之行為。是司法警察此等偵查作為，當屬「
    提供機會型之誘捕偵查」型態之「釣魚偵查」，而為可被接
    受之偵查犯罪技巧，是證人李文獻是否到達犯罪現場完全無
    關。亦足認被告於九十七年三月十八日晚上確已著手於販賣
    毒品之行為，被告顯係因現行犯而經承辦警員逮捕，而非經
    員警緊急拘提到案，辯護意旨認為本件承辦員警，未依刑事
    訴訟法第八十八條之一第二項之規定，向檢察官聲請核發搜
    拘票，不能作為論罪科刑之依據云云，尚難採取，依此足認
    被告為警依現行犯逮捕當時於被告身上所查獲如附表一所示
    之物，應有證據能力。
四、被告於原審審理時雖辯稱：其為警逮捕後，員警至其位於台
    南市○○○路三七０巷七０號家中違法搜索，故所扣得附件
    二所示物品部分，應無證據能力云云，然查被告為警逮捕之
    後，同意員警至其家中搜索，此有被告所親簽之同意搜索書
    （見警卷第二十頁）及台南縣警察局麻豆分局搜索、扣押筆
    錄上被告親簽，記載依刑事訴訟法第一百三十一條之一經受
    搜索人同意執行搜索等語附卷可稽（見警卷第二十一頁），
    且當日到場搜索之警員王世賢於原審審理時證稱：被告有簽
    同意書，同意書雖然是在被告家中才簽的，但如果不是被告
    帶我們去他家的話，我們也不知道他住在何處，而且是他自
    己開門讓我們進去的，不然我們也進不去等語（見一審卷第
    二七一、二七二頁）。再參酌被告於九十七年三月十九日逮
    捕當日警詢筆錄（見警卷第一至九頁）及同日移送檢察官偵
    查之筆錄（見偵查卷第七至九頁），被告均未提及有何不同
    意員警至其上揭住處搜索之情事（同日偵訊筆錄中僅記載，
    製作警詢筆錄時員警有打被告，惟被告嗣後主張對其筆錄之
    真實性並無影響，不再抗辯筆錄之真實性，見一審卷第一六
    八頁，並未提及有違法搜索、扣押情事，見偵查卷第九頁）
    ，依此足認被告辯稱違法搜索扣押云云，尚無實據，故應認
    為員警於被告上揭住處扣案如附表二所示之物，亦有證據能
    力。
乙、實體方面：
一、訊據被告對於上揭施用第一、二級毒品犯行坦承不諱；惟矢
    口否認有販賣第一級毒品犯行，辯稱：伊未販賣毒品予李文
    獻。案發約在中華西路見面，係因伊之前欠李文獻錢，要拿
    錢去還李文獻云云。
二、前揭被告施用第一、二級毒品事實，迭據被告於警詢、偵查
    中、原審及本院審理時坦承不諱，據被告於原審供述：係於
    九十七年三月十八日當天先以海洛因加入香菸內之方式施用
    第一級毒品之後，隔一會兒再以不知是附表一編號７或是附
    表二編號３所示之吸食器施用第二級毒品等情（見一審卷第
    三０七頁），且案發時，被告經採取尿液檢驗結果，呈甲基
    安非他命及嗎啡陽性反應，有臺南縣警察局麻豆分局97年4
    月18日南縣麻警偵字第0971000505號函及所附尿液對照表及
    正修科技大學超微量研究科技中心檢驗報告（見偵查卷第四
    十二至四十四頁），此外復有扣案附表一編號１、２所示毒
    品、附表一編號７、附表二編號３所示吸食器在卷可證，被
    告自白與事實相符，事證明確，被告施用第一、二級毒品犯
    行堪以認定。
三、前揭販賣第一級毒品事實：
(一)證人李文獻於檢察官偵查中具結後證稱：我的毒品來源是向
    甲○○買的．．我是以0000000000號電話，打甲○○的0000
    000000號電話聯絡甲○○，第一次是三月十日左右，交貨地
    點在台南市○○○路黃昏市場停車場，買一錢二萬一千元等
    語（見偵查卷第三０－一頁），於原審審理時具結後證稱：
    「何時與被告聯絡我已忘，在九十七年三月十日左右，我第
    一次是透過一個不詳姓名女子幫我打給甲○○，因為那個女
    子知道甲○○的電話，我不知道，當時不知是用我的手機還
    是那個女子的手機，是九十七年三月十日還是九十七年三月
    十二日與被告聯絡我已經忘記了。」（見一審卷第二六二、
    二六三頁），「．．三月十二日那六通電話是我向被告買毒
    品。」（見一審卷第二六二頁），均一致供述其曾經向被告
    購買毒品之事實。又證人李文獻雖於偵查中，乃至於原審審
    理時，均證稱：其係九十七年三月十日向被告購買毒品，而
    未供稱其係九十七年三月十二日向被告購買毒品。然參酌證
    人李文獻於檢察官偵查中係證稱：「購買毒品的時間是在『
    三月十日左右』等語（見偵查卷第三０－一頁），於原審審
    理時證稱：「確實時間我忘了，『約在九十七年三月十日左
    右』」等語（見一審卷第二六一頁），足認證人李文獻對於
    向被告購買毒品之確實時間究竟為何並未確切記得，僅稱是
    三月十日左右，而非排除三月十二日（並據蒞庭檢察官於原
    審當庭以言詞將被告販賣日期更正為九十七年三月十二日，
    見一審卷第三０八頁，而經更正後，起訴事實自應以檢察官
    言詞陳述為準，而非以起訴書之記載為準），而依卷附九十
    七年三月十二日證人李文獻與被告密集之通聯紀錄所示，九
    十七年三月十二日證人李文獻與被告間有密集之電話通聯，
    可知證人甲○○向被告購買毒品之時間在九十七年三月十二
    日，而非九十七年三月十日（詳如下述）。
(二)九十七年三月十二日下午，證人李文獻以其持有之門號0000
    000000號行動電話，撥打被告所持有之0000000000號行動電
    話向被告購買毒品，其分別於九十七年三月十二日下午13
    時12分51秒、14時12分55秒、14時52分14秒、14時53
    分58秒、15時10分29秒，與被告通話五次，被告始將毒品
    出售交付證人李文獻，而其間除第四通即「14時53分58秒
    」這通，係由甲○○之電話主動撥給證人李文獻者外，其餘
    全部為證人李文獻主動撥打給甲○○者，此有原審調得之通
    聯紀錄在卷可稽（見一審卷第一一一頁正反面）。此與證人
    李文獻於九十七年三月十八日為警策動撥打電話予被告稱購
    買毒品時，分別於九十七年三月十八日晚上22時30分39秒
    、23時06分55秒、23時36分19秒、23時41分18秒、
    00時12分22秒、00時19分34秒，共撥打五通電話與被告甲
    ○○聯絡，其中除第四通即「23時41分18秒」這通，為被
    告甲○○主動撥打予證人李文獻者外，均為證人甲○○主動
    撥打被告之電話者。此二次二人間購買毒品時聯絡之態樣完
    全相同。依此可以推斷以下結論：
  (1)被告甲○○出售毒品時，不斷更改交貨地點（見一審卷第二
    六０頁證人李文獻之證述），極為小心謹慎，如非熟識或有
    怨隙之人應無法向其購得毒品。
  (2)九十七年三月十八日當天證人李文獻並非第一次向被告甲○
    ○購買毒品。
  (3)證人李文獻證稱九十七年三月十二日曾向被告購買毒品等語
    ，應信為真實。
(三)被告究與證人李文獻間有何關係？被告於九十七年三月十八
    日開車經過逮捕地點乙節？被告之前後供述如下：
  1.警詢時：被告於九十七年三月十九日為警逮捕當日警詢時供
    稱：我不認識李文獻，我剛好開車經過該地，不知何原因會
    遭警方圍捕（經警詢問為何會開車經過該地點時，被告不語
    ），李文獻是誰，我根本不認識，經我指認遭逮捕時之照片
    ，我確實不認識李文獻，我不知道李文獻為何會有我的行動
    電話號碼，我本來是約人在永康市○○路與大橋二街路口的
    85度C咖啡店見面，但我到的時候並沒有看到我的朋友。」
    等語（見警卷第三、四頁），其後被告復於員警所提供證人
    李文獻之照片旁邊空白處記載「我不認識照片中之人」等語
    （見警卷第十頁）
  2.檢察官偵查中：被告於同日下午移送檢察官偵查中供稱：李
    文獻有以他0000000000號電話，打我的0000000000號電話，
    說要拿毒品並約我出來，我們約在永康市○○○街附近見面
    ，我不認識他，他不知那裏來的電話，我一時貪心，才會去
    與他見面，我不認識李文獻，是有人打電話給我說要毒品，
    我就答應他，就前往我們約定的地點，海洛因我還沒有交給
    那個人，就被警察查獲了，李文獻與我不認識，沒有仇恨（
    見偵查卷第七－一至九頁）。
  3.原審審理時：
  (1)被告於原審九十七年七月十四日羈押詢問時供稱：李文獻是
    我的藥友，就是吃藥認識的朋友等語（見一審卷第十七頁）
    。
  (2)被告於九十七年七月十五日聲請狀內供稱：證人李文獻是要
    向被告要毒品解癮，被告至現場是要無償提供少量毒品與證
    人李文獻，而不是李文獻向被告買毒品（見一審卷第二十一
    頁正反面）。
  (3)被告九十七年七月十八日答辯理由狀、九十七年七月二十二
    日聲請狀、九十七年七月二十九日抗告狀內供稱：李文獻向
    被告催討以前被告向李文獻購買毒品所積欠之債務，被告雖
    已還清，但二人因而結怨，且李文獻係為脫免自身毒品刑責
    ，因此是在員警的教唆下，蓄意陷害被告（見一審卷第二十
    九頁正反面、第三０頁、第三十九頁反面）。證人李文獻詳
    稱向被告購買毒品，被告嚴峻拒絕下復改稱要被告提供微量
    毒品供其止癮，在李文獻來電下被告始與李文獻約在永康市
    ○○○街碰面等語（見一審卷第六十二頁）。
  4.綜上被告與李文獻間之關係，被告由先前之毫不相識，其後
    改稱係無怨隙之藥友，最後再改稱是為購毒積欠債款具有怨
    隙之人；就為何到逮捕現場部分，被告先就員警之提問，不
    知如何回答，其後稱至永康市○○路與大橋二街路口的85度
    C咖啡店與不詳友人見面，惟其友人並未出現；其後坦承是
    要販賣毒品給李文獻；最後再改稱是要提供微量毒品無償轉
    讓供李文獻止癮。被告前後供詞反覆不一，難以令人採信。
    再參酌證人李文獻於原審審理時證稱：我與甲○○沒有金錢
    糾紛等語（見一審卷第二五八頁），否認被告所稱二人間有
    怨隙之事實，足認除前揭坦承販賣毒品部分外，被告上揭所
    辯顯均為事後卸責之詞，而不足採信。
(四)證人蔡明學於原審審理時雖證稱：我與甲○○在一起施用毒
    品約二、三年，我們有向證人李文獻購買毒品二次，都是在
    麻豆交流道下，我知道甲○○沒有在賣毒品，第二次買毒品
    時李文獻有跟甲○○要二萬元，一直叫他還，二人間鬧的不
    是很愉快，這是九十七年一月間第二次向李文獻買毒品時的
    事實．．我有看到甲○○拿錢給李文獻，李文獻拿一包藥給
    甲○○云云（見一審卷第二四九至二五四頁），證述被告確
    曾向證人李文獻購買毒品及證人李文獻與被告間確因積欠債
    款而有爭執。然查：依證人蔡明學所證其乃被告施用毒品之
    藥友，與被告感情甚篤，所證實有迴護被告之嫌，再者被告
    第二次向證人李文獻購買毒品當時，既然已因債款問題鬧的
    不愉快，李文獻為何又要將毒品售予被告？又既然被告積欠
    李文獻欠款，李文獻於收下被告金錢後，為何不將之抵充欠
    款，反再將毒品交付被告，繼續讓被告積欠購毒款，似均與
    常情有違，難以令人採信。又退步言之，縱認證人蔡明學上
    揭所述均為真實，然有施用毒品習慣之人，有時貨源較多，
    購得之毒品較多，有時貨源短缺，無法購得毒品，因此藥友
    之間彼此互相買賣之事實極為常見，尚非指被告曾向證人李
    文獻購買毒品，嗣後證人李文獻於貨源短缺時，即無向被告
    購買毒品之可能；更何況證人蔡明學指稱之上揭事實均係發
    生於九十七年一月間，至本件九十七年三月間，已相隔二月
    。且被告自稱早已於九十七年三月間即證人李文獻指稱向其
    購賣毒品之前即已將欠款還清，且依證人蔡明學所述，被告
    既向李文獻購買毒品，且嗣後被告亦還清欠款，證人李文獻
    為何還須誣指被告販賣毒品，此舉非但使李文獻無法繼續再
    出售毒品予被告獲利，亦將使被告供出李文獻販賣毒品予被
    告之犯行，證人李文獻焉有如此愚笨之理，反倒被告因遭證
    人李文獻不斷催討債款，心生怨懟始有誣指證人李文獻之動
    機。依此足認證人蔡明學之證言，不足以推翻證人李文獻之
    證言，作為被告有利之證據。
(五)又九十七年三月十八日證人李文獻，撥打電話給被告，向被
    告要約購買毒品時，在場之警員即證人蔡陸於原審審理時證
    稱：李文獻從開始撥打第一通電話給被告甲○○時，我都在
    場，第一通是在我們分局的偵訊室，用我們查扣李文獻的電
    話讓李文獻打的，查扣的電話有三支，我問李文獻是哪支電
    話在跟被告甲○○聯絡，他說這支（指0000000000號行動電
    話），我們就拿這支手機給他打。因為被告甲○○十二點後
    不接電話，約在晚上十點左右，先跟他預約說要跟他買，叫
    他不要太早關機，經過我們分局警力安排後，要出發時再打
    一通，但被告甲○○如何講的我不知道，我只聽到李文獻講
    的，第二通就是說要出發了，我們是從麻豆到永康，到永康
    時，約在中華西路有家85度C，我們到85度C時，看到人及車
    很多，覺得地點不好，我們就轉到巷子裡，到巷子時，再打
    電話跟他講，講我們的車號，我們已經到哪裡。在這些電話
    內容裏，我從李文獻的對話內容，沒有感覺到被告甲○○有
    懷疑李文獻是誰，或不知道李文獻是誰，甲○○也沒有詢問
    李文獻為何要向他買毒品，就都直接約定了等語（見一審卷
    第二七三至二七五頁）。證明被告甲○○接獲證人李文獻購
    買毒品之電話時，並無不認識證人李文獻，亦無因與李文獻
    有過上揭催討債務之怨隙而有是否應出售毒品予李文獻之猶
    豫不決之情形，反如同之前有多次買賣毒品經驗般，李文獻
    不但瞭解被告甲○○之日常作息，要求甲○○不要太早關機
    ，甲○○對此亦不訝異，反而配合李文獻之要求，順理成章
    地約定交貨地點，沒有任何懷疑，依此足認九十七年三月十
    八日當晚被告甲○○絕非第一次販賣毒品予證人李文獻。
(六)再扣案附表一編號１、２所示之物，經鑑定結果確為第一級
    毒品海洛因及第二級毒品安非他命，分別有97年7月28日法
    務部調查局濫用藥物實驗室所出具之調科壹字第0972303144
    0號鑑定書及台南縣警察局麻豆分局查獲涉嫌毒品危害防制
    條例毒品初步檢驗報告單各一紙附卷足稽（見一審卷第八十
    二頁、警卷第三十一頁）。其次附表一編號６所示小皮包，
    可供被告攜帶欲出售之毒品；附表一編號８所示吸管及附表
    二編號１、２所示電子秤及分裝夾鏈袋，可供被告準確測量
    重量，分裝毒品販賣所用，此部分均足輔以證明被告確有販
    賣毒品之犯行。
(七)綜上所述，足認被告上開所辯，無非係事後卸責之詞，不足
    採信。被告於原審雖聲請將自查獲證人李文獻時扣案之毒品
    與自被告隨身扣案之毒品送驗，以查是否為同一批毒品，然
    查依照上述理由，已足以認定被告販賣毒品予李文獻之犯行
    ，縱然送鑑結果並非同一批毒品，亦無法證明自證人李文獻
    扣得之毒品，並非自被告處所購買，更何況自被告處扣得之
    毒品即有塊狀與粉狀二種之多，依此被告出售予證人李文獻
    之毒品極有可能非出自被告身上扣案之毒品者，故已為原審
    認定，並無送鑑定之必要。本件事證已臻明確，被告販賣毒
    品犯行堪以認定，應予依法論科。
四、按海洛因、安非他命為毒品危害防制條例第二條第二項第一
    、二款所定之第一、二級毒品。核被告施用海洛因、安非他
    命所為，係犯毒品危害防制條例第十條第一、二項之施用第
    一、二級毒品罪；被告販賣海洛因所為，係犯同條例第四條
    第一項之販賣第一級毒品罪。被告販賣第一級毒品及施用第
    一、二級毒品之高度行為，吸收持有第一、二級毒品之低度
    行為，均不另論罪。又被告施用第一、二級毒品及販賣第一
    級毒品犯行，犯意個別，行為互殊，應予分論併罰。被告曾
    因施用第一級、第二級毒品案件，經臺灣臺南地方法院九十
    三年度訴緝字第十六號案件分別判處有期徒刑一年二月、十
    月確定；又於九十三年間因偽造文書案件，經臺灣臺南地方
    法院判處有期徒刑四月確定，上開三罪接續執行，於九十四
    年十一月十日因縮短刑期假釋交付保護管束，於九十五年四
    月二十三日保護管束期滿未經撤銷而視為執行完畢，有被告
    前案資料查註表可憑，於五年內故意再犯上開有期徒刑以上
    之罪，均應論以累犯，惟販賣第一級毒品罪部分，法定刑為
    死刑及無期徒刑，依法不得加重其刑，應僅就施用第一、二
    級毒品及販賣品法定刑罰金部分加重其刑。被告於警詢時雖
    指稱其係向綽號阿和之男子販入海洛因，並主張供出來源，
    應予減刑，然員警並未因被告之供述，而查出綽號阿和之人
    確有販賣毒品犯行，此有臺南縣警察局麻豆分局97年12月9
    日南縣麻警偵字第0970017603號函可稽（見一審卷第二二九
    頁），被告自不符合毒品危害防制條例第十七條得減輕其刑
    之規定，難依該法條減輕其刑。
五、原審按「刑之量定，為求個案裁判之妥當性，除應依刑法第
    五十七條規定，審酌行為人及其行為等一切情狀，為整體之
    評價，並應顧及比例原則與平等原則，使罪刑均衡，輕重得
    宜，以契合社會之法律感情。查販賣毒品之人，其原因動機
    不一，犯罪情節未必盡同，或有大盤毒梟者，亦有中、小盤
    之分，甚或僅止於吸毒者友儕間為求互通有無之有償轉讓者
    亦有之，其販賣行為所造成危害社會之程度自屬有異，法律
    科處此類犯罪，所設之法定最低本刑卻相同，不可謂不重。
    倘依其情狀處以有期徒刑，即足以懲儆，並可達防衛社會之
    目的者，自非不可依客觀之犯行與主觀之惡性二者加以考量
    其情狀，是否有可憫恕之處，適用刑法第五十九條之規定酌
    量減輕其刑，期使個案裁判之量刑，能斟酌至當，符合比例
    原則。」（最高法院九十五年臺上字第七八八號判決意旨參
    照）。審酌本件被告雖有販賣毒品犯行，惟其僅販賣一人，
    販賣之數量及獲利金額均非鉅，而販賣海洛因部分法定刑為
    死刑及無期徒刑之罪，即與宣告本罪之最輕法定刑仍屬過重
    ，是綜觀其犯行與主觀之惡性，其犯罪情節衡情仍認有可憫
    恕之處，爰就販賣第一級毒品部分犯行適用刑法第五十九條
    之規定酌量減輕其刑，其法定刑罰金部分，先加後減（原判
    決漏未敘述）。再審酌被告有前科紀錄素行不佳、施用海洛
    因，需支應相當花費，販賣海洛因次數僅一次，數量不大，
    所得非鉅，與中盤商或大盤商，尚屬有別，及犯後矢口否認
    販賣犯行，難認犯後態度良好等一切情狀，適用毒品危害防
    制條例第四條第一項、第十條第一項、第二項、第十八條第
    一項前段、第十九條第一項前段，刑法第十一條、第四十七
    條第一項、第五十九條、第五十一條第五款、第三十八條第
    一項第二款，分別量處施用第一級毒品罪有期徒刑捌月；施
    用第二級毒品罪有期徒刑伍月；販賣第一級毒品罪有期徒刑
    拾捌年；並定其應執行之刑為有期徒刑拾玖年。扣案附表一
    編號１、２所示海洛因及安非他命，屬違禁物，依毒品危害
    防制條例第十八條第一項前段規定沒收銷燬之。而上開毒品
    包裝袋既係用於包裹毒品，防其裸露、逸出、潮濕，便於持
    有藉以施用，已無從與上開毒品分離乃併為沒收銷燬之。附
    表一編號４所示行動電話即被告販賣毒品所使用之00000000
    00號電話、編號６所示裝毒品用的小皮包、編號８所示供分
    裝毒品之吸管；附表二編號１所示毒品秤重之電子磅秤、編
    號２所示分裝毒品之夾鏈袋，均為供被告販賣毒品所用之物
    ，依毒品危害防制條例第十九條第一項宣告沒收。再附表一
    編號７及附表二編號３所示安非他命吸食器，為被告施用第
    二級毒品之用及預備之物，依刑法第三十八條第一項第二款
    規定宣告沒收。至附表一編號３、附表二編號４所示行動電
    話，並無證據足以證明係供被告犯罪所用或所預備之物，不
    為沒收之宣告。又附表一編號５所示現金55000元，因被告
    自九十七年三月十二日販賣毒品予李文獻至九十七年三月十
    八日為警查獲時止，已逾五日，並無證據顯示該扣得之現金
    即為被告販賣毒品之所得，自難逕予宣告沒收。再被告施用
    第一級毒品所剩餘之菸蒂，已為被告所丟棄（見一審卷第三
    ０七頁），雖無證據足以證明滅失，然為免造成執行程序之
    浪費，均不為沒收之諭知。本件被告販賣第一級毒品海洛因
    所得二萬一千元，依毒品危害防制條例第十九條第一項宣告
    沒收，如全部或一部不能沒收時，自應以其財產抵償之。本
    院經核原判決認事用法，均無不合，量刑亦屬妥適。被告上
    訴否認販賣第一級毒品犯罪，指摘原判決不當，並指摘原判
    決對於施用第一、二級毒品部分量刑過重，均為無理由，應
    予駁回。
六、起訴書犯罪事實欄四部分，雖提及被告於九十七年三月十八
    日晚上為員警以釣魚偵查之手法，策動證人李文獻撥打被告
    電話佯稱購買毒品，於被告到達約定地點時為警以現行犯逮
    捕之事實。被告此部分犯行，涉及違反毒品危害防制條例第
    四條第一項、第六項之販賣第一級毒品未遂罪嫌。惟起訴書
    證據並所犯法條欄內，並未論及被告此部分犯行，原審於審
    理時詢問蒞庭檢察官，檢察官亦稱此部分不在起訴之範圍內
    （見一審卷第一六七頁），且未經原審論罪科刑，故被告此
    部分犯行，自無權加以審理。
七、據上論斷，應依刑事訴訟法第三百六十八條，判決如主文。
本案經檢察官郭珍妮到庭執行職務。
中    華    民    國    98    年    7     月    6     日
                  刑事第一庭審判長法官  黃  崑  宗
                                  法官  王  明  宏
                                  法官  蔡  長  林
以上正本證明與原本無異。
施用第一級毒品罪、販賣第一級毒品罪部分，如不服本判決應於
收受送達後10日內向本院提出上訴書狀，其未敘述上訴理由者，
並得於提起上訴後10日內向本院補提理由書（均須按他造當事人
之人數附繕本）「切勿逕送上級法院」。
施用第二級毒品罪部分，不得上訴。
                                書記官  李  培  薇
中    華    民    國    98    年    7     月    6     日
附錄本案論罪科刑法條全文：
毒品危害防制條例第四條第一項（販賣第一級毒品罪）：
  製造、運輸、販賣第一級毒品者，處死刑或無期徒刑；處無期
徒刑者，得併科新臺幣一千萬元以下罰金。
毒品危害防制條例第十條第一項第二項（施用第一級毒品罪、施
用第二級毒品罪）：
  施用第一級毒品者，處六月以上五年以下有期徒刑。
  施用第二級毒品者，處三年以下有期徒刑。
附表一：
┌─┬─────────┬────┬──────────┐
│編│品              名│數    量│備                註│
│號│                  │        │                    │
├─┼─────────┼────┼──────────┤
│１│海洛因            │8包     │其中塊狀海洛因6包， │
│  │                  │        │合計淨重4.27公克；粉│
│  │                  │        │末狀海洛因2包，合計 │
│  │                  │        │淨重0.2公克。       │
├─┼─────────┼────┼──────────┤
│２│安非他命          │6包     │含袋共重約12.99公克 │
├─┼─────────┼────┼──────────┤
│３│行動電話          │1支     │手機門號0000000000、│
│  │                  │        │序號：00000000000000│
│  │                  │        │0號、晶片卡號：88000│
│  │                  │        │000000000號         │
├─┼─────────┼────┼──────────┤
│４│行動電話          │1支     │手機門號0000000000、│
│  │                  │        │序號：00000000000000│
│  │                  │        │8、晶片卡號：0000000│
│  │                  │        │47269號             │
├─┼─────────┼────┼──────────┤
│５│現金(新台幣)      │55000元 │                    │
├─┼─────────┼────┼──────────┤
│６│小皮包(裝毒品用)  │1個     │                    │
├─┼─────────┼────┼──────────┤
│７│安非他命吸食器    │1個     │                    │
├─┼─────────┼────┼──────────┤
│８│吸管              │1支     │                    │
└─┴─────────┴────┴──────────┘
附表二：
┌─┬─────────┬────┬──────────┐
│編│品              名│數    量│備                註│
│號│                  │        │                    │
├─┼─────────┼────┼──────────┤
│１│電子磅秤          │1台     │                    │
├─┼─────────┼────┼──────────┤
│２│分裝夾鏈袋        │2包     │                    │
├─┼─────────┼────┼──────────┤
│３│安非他命吸器      │1個     │                    │
├─┼─────────┼────┼──────────┤
│４│行動電話          │1支     │手機序號：0000000000│
│  │                  │        │43070號、晶片卡號：0│
│  │                  │        │00000000000000號    │
└─┴─────────┴────┴──────────┘

司法院資訊處製作；財團法人民間司法改革基金會備份。
